臺灣高等法院臺中分院刑事裁定　　　　100年度交抗字第342號
抗　告　人
即受處分人　曾律凱
上列抗告人因聲明異議案件，不服臺灣臺中地方法院中華民國10
0年3月16日所為裁定（100年度交聲字第741號），提起抗告，本
院裁定如下：
    主  文
抗告駁回。
    理  由
一、抗告意旨略以：抗告人所受行政罰責部分，已吊扣駕照一年
    ，且依檢察官緩起訴命令給付公益捐款2萬5千元，原審裁定
    違反一事不二罰，抗告人不服，爰依法提起抗告等語。
二、按汽車駕駛人飲用酒類後，其吐氣所含酒精濃度超過每公升
    0.25毫克以上者，不得駕車；又汽車駕駛人，駕駛汽車經測
    試檢定，有酒精濃度超過規定標準者，處1萬5千元以上6 萬
    元以下罰鍰，當場移置保管其車輛及吊扣其駕駛執照1 年，
    並應接受道路交通安全講習；又酒精濃度超過規定標準，機
    器腳踏車駕駛人其吐氣所含酒精濃度超過每公升0.55亳克以
    上，且於期限內繳納或到案聽候裁決者，處4萬5千元。道路
    交通安全規則第114條第2款及道路交通管理處罰條例第35條
    第1項第1款、第24條第1項第2款、違反道路交通管理事件統
    一裁罰基準表分別定有明文。次按94年2 月5日公布，95年2
    月5 日施行之行政罰法第26條規定：「一行為同時觸犯刑事
    法律及違反行政法上義務規定者，依刑事法律處罰之。但其
    行為應處以其他種類行政罰或得沒入之物而未經法院宣告沒
    收者，亦得裁處之。前項行為如經不起訴處分或為無罪、免
    訴、不受理、不付審理之裁判確定者，得依違反行政法上義
    務規定裁處之。」即所謂一事不二罰原則，探究其立法目的
    ，無非以一行為同時觸犯刑事法律及違反行政法上義務規定
    時，由於刑罰與行政罰同屬不法行為之制裁，而刑罰之懲罰
    作用較強，依刑事法律處罰即足資警惕，實無一事二罰再處
    行政罰之必要，且刑事法律處罰，由法院依法定程序為之，
    較符合正當法律程序，應予優先適用，但罰鍰以外之沒入或
    其他種類行政罰，因兼具維護公共秩序之作用，為達行政目
    的，行政機關仍得併予裁處。故汽車駕駛人酒後駕車時，如
    同時觸犯刑法第185條之3之公共危險罪者，道路交通主管機
    關除依行政罰法第26條第1 項但書規定，處以其他種類行政
    罰外，關於行政罰鍰部分，即應依行政罰法第26條、同條例
    第10條等規定移送地方法院檢察署處理，其後非有行政罰法
    第26條第2 項所定不起訴等事由，不得裁處行為人罰鍰。至
    酒後駕車經檢察官為緩起訴處分，並命駕駛人向公益團體捐
    款或提供義務勞務者，駕駛人係履行檢察官為緩起訴處分命
    令，此等命令名義上雖非刑罰，但仍是一種特殊的處遇措施
    ，造成駕駛人之財產減少或義務增加，性質上亦屬干預人民
    自由之處分，與刑事制裁無異，實質上則為刑事處罰。再者
    ，縱認該捐款命令係未經法院裁判所為之處罰，非刑事處分
    ，但捐款行為究具行政罰鍰之性質，自不應就同一行為再受
    行政罰鍰（臺灣高等法院96年11月刑事庭庭長法律問題研討
    會決議參照）。再按94年12月28日修正公布、95年7月1日施
    行之道路交通管理處罰條例第35條第8 項規定：「前項汽車
    駕駛人，經裁判確定處以罰金低於本條例第92條第3 項所定
    最低罰鍰基準規定者，應依本條例裁決繳納不足最低罰鍰之
    部分。」以及違反道路交通管理事件統一裁罰基準及處理細
    則第2 條所定「違反道路交通管理事件統一裁罰基準表」，
    即「汽車駕駛人駕駛小型車，飲酒後其吐氣所含酒精成份超
    過每公升0.55毫克，應處最低罰鍰49,500元；同時違反刑事
    法律者，經裁判確定處以罰金低於本條例第92條第3 項所定
    最低罰鍰基準規定者，應依本條例裁決繳納不足最低罰鍰之
    部分」等相關規定，倘駕駛人所支付之緩起訴處分金，未達
    道路交通管理處罰條例第92條第3 項所定最低罰鍰基準規定
    者，仍須補繳不足最低罰鍰之部分，始為適法。是檢察官為
    緩起訴處分並命向公益團體捐款者，其捐款解釋上亦屬同條
    例第35條第8 項所規定之罰鍰，監理機關雖不得再為行政裁
    罰，惟若駕駛人所支付之緩起訴處分金，未達同條例第92條
    第3項所定最低罰鍰基準規定者，依同條例第35條第8項之規
    定，仍須補繳不足最低罰鍰之部分。因此法院僅得就行為人
    已依緩起訴處分為公益捐款部分予以撤銷，並為不罰之諭知
    （臺灣高等法院97年11月法律座談會第39號提案研討結果參
    照）。
三、經查：抗告人曾律凱於民國98年12月14日21時9 分許，駕駛
    車牌號碼M3R-827號重機車在臺中市○里區○○路○段31號前
    ，為臺中市警察局霧峰交通分隊員警舉發「酒後騎乘重機車
    呼氣值0.91MG/L」之違規，已逾不得駕駛車輛之濃度標準等
    情，為抗告人所不爭執。又抗告人因公共危險案件，經臺灣
    臺中地方法院檢察署檢察官以99年度偵字第299 號為緩起訴
    處分，諭知緩起訴期間1 年，並應於收受該署檢察官執行緩
    起訴處分命令通知書之翌日起4 個月內，向社團法人臺灣陽
    光婦女協會支付2萬5千元，及於緩起訴期間不得故意犯罪。
    前揭緩起訴期間自99年2月23日起至100年2 月22日止、抗告
    人已於期限內繳交2萬5千元及緩起訴處分因履行完成結案等
    事實，有舉發違反道路交通管理事件通知單、裁決書、臺灣
    臺中地方法院檢察署執行緩起訴處分命令通知書、抗告人匯
    出匯款憑證、臺灣高等法院被告前案紀錄等影本各1 份附卷
    可憑，前開事實堪以認定。則本件緩起訴處分之緩起訴期間
    既已期滿未經撤銷，且抗告人所支付之緩起訴處分金（即 2
    萬5千元），未達道路交通管理處罰條例第92條第3項所定最
    低罰鍰基準（即4萬5千元），依同條例第35條第8 項之規定
    ，抗告人仍須補繳不足最低罰鍰之部分（即2 萬元）。本件
    原審法院調查後，認定原處分裁處抗告人罰鍰4萬5千元當中
    關於抗告人已支付緩起訴處分金2萬5千元之部分與行政罰法
    第26條第1項前段、第2項等一事不二罰之規定不符，予以撤
    銷，並諭知不罰，依前揭說明，核無不合，應予維持。至於
    原處分機關處罰鍰4萬5千元當中逾2 萬元部分（即抗告人已
    支付緩起訴處分金2萬5千元）之裁決，業經原審法院以裁定
    撤銷，已不存在，故無一事二罰之情形，抗告人之抗告尚屬
    誤解，並無理由，應予駁回。
四、據上論斷，應依道路交通案件處理辦法第25條，刑事訴訟法
    第412條，裁定如主文。
中    華    民    國   100    年    4     月    21    日
            刑事第三庭  審判長法  官  王  增  瑜
                              法  官  廖  柏  基
                              法  官  唐  光  義
以上正本證明與原本無異。
不得再抗告。
                              書記官  呂  安  茹
中    華    民    國   100    年    4     月    21    日